臺灣嘉義地方法院刑事判決　　　　九十六年度訴字第八五五號
公　訴　人　臺灣嘉義地方法院檢察署檢察官
被　　　告　丙○○
　　　　　　　　　　生）
　　　　　　　　　　號
　　　　　　　　　　號
選任辯護人　蔡金保律師
上列被告因公共危險案件，經檢察官提起公訴（九十六年度偵字
第五九二○號），本院判決如下：
    主  文
丙○○犯恐嚇危害安全罪，處有期徒刑伍月，如易科罰金，以新
臺幣壹仟元折算壹日。
    事  實
一、丙○○於民國九十六年七月二十七日晚上十一時許，酒後欲
    進入乙○○○於嘉義縣民雄鄉○○村○○段六三二之一地號
    土地上所開設之「大頭剉冰店」內續行飲酒時，因遭乙○○○勸阻其入店消費後竟因此心生不滿，遂基於恐嚇危害安全
    之犯意，先前往嘉義縣民雄鄉興中村六十八號「立正加油站
    」購買新臺幣（下同）十元之九五無鉛汽油（共約三百毫升
    左右）填裝於保特瓶後，返回尚在營業之「大頭挫冰店」前
    ，以將部分汽油潑灑在店前，離該店約有二、三公尺距離之
    柏油路面上，並手持打火機作勢欲點燃該汽油之方式恐嚇乙○○○，嗣因店內之甲○○、乙○○○等人發現迅速上前阻
    止，丙○○並與甲○○等人發生拉扯，而造成乙○○○心生
    畏懼，並生危害於乙○○○。適有員警巡邏經過，始當場查
    獲。
二、案經嘉義縣警察局民雄分局報告臺灣嘉義地方法院檢察署檢
    察官偵查起訴。
    理  由
一、按被告以外之人於審判外之陳述，經當事人於審判程序同意
    作為證據，法院審酌該言詞陳述或書面陳述作成時之情況，
    認為適當者，亦得為證據。當事人、代理人或辯護人於法院
    調查證據時，知有第一百五十九條第一項不得為證據之情形
    ，而未於言詞辯論終結前聲明異議，視為有前項之同意，刑
    事訴訟法第一百五十九條之五定有明文。查本件認定事實所
    援引之證據，關於證據能力，提示被告丙○○及其辯護人均
    未於本案言詞辯論終結前聲明異議，而本院審酌該等審判外
    陳述作成當時之過程、內容、功能等情況綜合判斷，認具備
    合法可信之適當性保障而具證據能力，得採為認定事實之基
    礎，合先敘明。
二、訊據被告矢口否認有何恐嚇危害安全之犯行，辯稱：那天伊
    買汽油，是要回去洗衣服用的，不曉得為何汽油會灑在地上
    ，並沒有要嚇別人云云。惟查，被告業於警詢及偵查時供承
    ：「之前我和朋友喝了二瓶高樑，後來我去該店消費，老闆
    娘不願意讓我在那裡喝酒。（保特瓶從哪裡來的？）向加油
    站的人員拿來的，我加了十元的汽油。（你為何要去該處灑
    汽油？）我只是要嚇一嚇老闆娘。（為何要嚇老闆娘？）因
    為她不讓我去那裡喝酒。」等語明確（參見警卷第四頁至第
    六頁、偵卷第七頁至第八頁），核與證人甲○○、乙○○○
    、賴芳義及郭松輝證述情節相符（參見偵卷第二十頁至第二
    十三頁），故被告上開所辯，顯係臨訟圖卸之詞，委不足採
    。此外，並有現場照片共四張附卷及上開保特瓶、打火機扣
    案可佐，本件事證明確，被告上開犯行洵堪認定。
三、核被告所為，係犯刑法第三百零五條之恐嚇危害安全罪。公
    訴意旨認被告於上開所為，係犯刑法第一百七十三條第三項
    、第一項之放火燒燬現有人所在之建築物未遂罪。惟查，被
    告於案發當時固有潑灑汽油及作勢以打火機點燃汽油之客觀
    行為，然該客觀行為究應成立放火燒燬現有人所在之建築物
    未遂罪，抑或構成恐嚇危害安全罪，則取決於被告當時之主
    觀犯意為何而定。而查本件事實上，被告最終並未點燃汽油
    實際有縱火之行為，且據被告於歷次警偵審訊中，僅曾坦承
    欲以此方式恐嚇被害人，從未表示真有縱火之意圖，證人甲○○、乙○○○、賴芳義及郭松輝等人亦未曾證述被告當時
    有揚稱要縱火。再參以，被告當時僅購買約三百毫升之汽油
    ，並僅潑灑其中一部份於地，且係潑灑在離該店約有二、三
    公尺距離之柏油路面上，並非潑灑在該建築物，而現場照片
    上該建築物旁一大片液體痕跡，僅距離較遠之一部分為汽油
    ，其他距離建築物較近之大部分痕跡，均係積水，非汽油，
    且被告手持保特瓶內剩餘之汽油，則係與甲○○拉扯時溢出
    地面，非被告故意潑灑出等情，業據證人甲○○證述明確（
    參見偵卷第二十一頁、第二十三頁、本院卷第五十八頁），
    且觀之上開現場照片，確可發現距離該建築物較遠處之地上
    痕跡顏色較深，再者將三百毫升之汽油傾倒至地面，亦應不
    致產生如照片所示面積如此大之痕跡，故證人甲○○上開所
    述堪認屬實，應非迴護被告之詞。則倘被告當時確有意縱火
    ，依常理應不致僅購買約三百毫升之汽油，又僅將其中一部
    份潑灑於地，且係潑灑於離該店約有二、三公尺距離之柏油
    路面上，是由上開客觀情事觀之，被告當時應僅意在恐嚇被
    害人，而非縱火，且由上開被告之供述及證人之證述，亦無
    法認定被告當時確有縱火之意圖，自難以放火燒燬現有人所
    在之建築物未遂罪相繩。此外，復查無其他積極證據足認被
    告有起訴書所指之放火燒燬現有人所在之建築物未遂罪犯行
    ，起訴書認被告上開所為係犯放火燒燬現有人所在之建築物
    未遂罪，尚有誤會，惟其基本社會事實同一，本院自應予以
    審理，並變更起訴法條。
四、爰審酌被告僅因一時與人發生細微爭執，即率然於營業之場
    所前方以汽油及打火機作勢縱火之劇烈方式恐嚇他人，對他
    人生命、身體、財產安全產生嚴重危害，依其情節惡性非輕
    ，應嚴予非難，且於本院審理中翻異前詞，臨訟圖卸，矢口
    否認犯行，態度未佳，兼衡被告之素行、智識程度、犯罪之
    動機、目的、手段，及被告犯後業已獲得被害人之原諒（參
    見本院卷第十七頁）等一切情狀，量處如主文所示之刑，併
    諭知易科罰金之折算標準。
據上論斷，應依刑事訴訟法第二百九十九條第一項前段、第三百
條，刑法第三百零五條、第四十一條第一項前段，刑法施行法第
一條之一第一項、第二項前段，判決如主文。
本案經檢察官徐鈺婷到庭執行職務。
中　　華　　民　　國　九十六　年　 十二　 月　二十八  日
                  刑事第四庭  審判長法　官　蔡憲德
                                    法　官　王慧娟
                  　　　　　　　    法　官　吳育霖
上列正本證明與原本無異。
如不服本判決，應於判決送達後十日內向本院提出上訴狀，上訴
書狀依法應敘述具體理由，如未敘述具體理由者，應於上訴期間
屆滿後二十日內補提理由書於本院（均應附繕本）。告訴人或被
害人如對於本判決不服者，應具備理由請求檢察官上訴，其上訴
期間之計算係以檢察官收受判決正本之日期為準。
中　　華　　民　　國　九十六　年　 十二 　月  二十八  日
                                    書記官  林美芳
附錄本判決論罪之法條：
中華民國刑法第三百零五條（恐嚇危害安全罪）
以加害生命、身體、自由、名譽、財產之事，恐嚇他人致生危害
於安全者，處二年以下有期徒刑、拘役或三百元以下罰金。
